臺灣板橋地方法院民事判決　　　　　　　95年度訴字第2692號
原　　　告　乙○○
訴訟代理人　徐滄明律師
被　　　告　甲○○
訴訟代理人　許俊仁律師
上列當事人間請求損害賠償事件，經本院於民國96年4 月19日言
詞辯論終結，判決如下：
    主  文
原告之訴駁回。
訴訟費用由原告負擔。
    事實及理由
一、本件被告未於言詞辯論期日到場，核無民事訴訟法第386 條
    各款所列情形，爰依原告聲請，由其一造辯論而為判決。
二、原告起訴主張：被告於民國93年3 月12日，依本院93年度裁
    全第826 號假扣押裁定，對原告所有之不動產實行假扣押，
    並對原告提起本案訴訟，惟該本案訴訟業經臺灣臺北地方法
    院93年度重訴字第836 號民事判決駁回其訴，嗣經臺灣高等
    法院95年度重上字第143 號民事判決及最高法院95年度台上
    字第1733號民事裁定駁回上訴確定在案，可知被告並無正當
    理由濫行假扣押原告之財產，依民事訴訟法第531 條第1 項
    、第530 條第3 項之規定，被告應賠償原告因假扣押所受之
    損害，縱認原告不得依前揭規定請求賠償，被告在無任何客
    觀損害之事證下，即任意扣押原告之財產，其無故意亦有重
    大過失，原告得依民法第184 條第1 項規定請求賠償，且被
    告於本案訴訟判決其敗訴確定後，遲不撤銷假扣押裁定，亦
    有違反保護他人之法律，原告依據民法第184 條第2 項之規
    定，亦得請求被告賠償。原告受有下列損害：(1)第三審律師
    酬金之支出：按第三審律師酬金為訴訟費用之一部，民事訴
    訟法第466 條之3 第1 項定有明文。查原告因被告濫行假扣
    押程序而支出本案第三審律師酬金新台幣（下同）120000元
    ，依該案之判決，被告應負擔百分之15之訴訟費用，是被告
    應賠償原告18000 元。(2)房地遭假扣押致生之損害：原告遭
    假扣押之土地及建物，面積30餘坪，每月至少可得2.7 萬元
    之租金，自被告93年3 月無端實施查封日起，迄今已2 年6
    月餘，原告因此不能為有效之使用收益，至少損失75萬元，
    原告慮及被告經濟能力，酌減請求被告賠償240000元。(3)原
    告因聲請撤銷假扣押裁定所受之損害：原告因被告遲不聲請
    撤銷假扣押裁定，為免除被告不法續行限制原告權利，故委
    任陳正傑律師代為聲請撤銷假扣押裁定，並支付10000 元之
    律師費及訴訟狀紙192 元之費用，爰請求被告賠償原告聲請
    撤銷假扣押裁定所受之損害10192 元。(4)精神慰撫金：原告
    前為新莊獅子會會員，在新莊地區頗具盛名。被告於本案假
    扣押時，本僅須查封原告部分不動產即足保障債權，竟故意
    與其他共同訴訟人分別提供小額擔保金，將原告所有財產查
    封殆盡，且四處散佈原告經商不實等言論，致新莊地區多數
    士紳及親友一再詢問，令原告倍感形穢不敢外出會友，足證
    原告聲譽因被告不當假扣押行為確受損害，爰斟酌雙方身分
    地位、經濟狀況及損害程度，請求被告賠償精神慰撫金
    600000元。並聲明：被告應給付原告858000元，及自起訴狀
    繕本送達日翌日起至清償日止按年息百分之5 計算之利息。
三、被告未於最後言詞辯論期日到場，據其以前所為之聲明及陳
    述為：被告對原告之土地為假扣押及對原告提起系爭假扣押
    之本案訴訟，均屬合法行使權利之行為，並無故意或過失不
    侵害原告權利之情事，原告主張被告應負侵權行為損害賠償
    責任實無理由。被告否認原告所指「造謠」乙事，原告亦未
    舉證證明之。本件既係原告即債務人聲請撤銷假扣押裁定，
    即與民事訴訟法第531 條規定之要件不符，亦不具類推適用
    之理由。並聲明：原告之訴駁回。
四、兩造不爭執之事實：
　　被告於93年3 月12日，依本院93年度裁全第826 號假扣押裁
　  定，對原告所有之不動產實行假扣押，並對原告提起本案訴
    訟，該本案訴訟業經臺灣臺北地方法院93年度重訴字第836
    號民事判決駁回其訴，嗣經臺灣高等法院95年度重上字第
    143 號民事判決及最高法院95年度台上字第1733號民事裁定
    駁回上訴確定在案。原告嗣依民事訴訟法第530 條第1 項所
    規定「債權人受本案敗訴判決確定」，聲請將本院93年度裁
    全字第826 號假扣押裁定撤銷。
五、原告先依據民事訴訟法第531 條第1 項、第530 條第3 項之
    規定，請求被告賠償原告因假扣押所受之損害，是本件首就
    原告主張被告應負民事訴訟法第531 條第1 項之法定賠償責
    任有無理由為審酌：
  １按假扣押裁定因自始不當而撤銷，或因第529 條第4 項及第
    530 條第3 項之規定而撤銷者，債權人應賠償債務人因假扣
    押或供擔保所受之損害；又假扣押之裁定，債權人得聲請撤
    銷之，民事訴訟法第531 條第1 項、第530 條第3 項分別定
    有明文。本件既係原告即債務人聲請撤銷假扣押裁定，顯與
    民事訴訟法第531 條第3 項所稱由債權人聲請撤銷假扣押之
    情形不符，原告主張有民事訴訟法第531 條第1 項規定之適
    用，容有誤會。
  ２原告雖又主張依舉輕明重及衡平之法理，本件應可類推適用
    民事訴訟法第531 條第1 項之規定等語。然揆諸民事訴訟法
    第531 條規定之目的，無非在於防止債權人濫行聲請假扣押
    裁定，再任意聲請撤銷假扣押裁定。本件被告於93年3 月間
    對於原告聲請假扣押裁定及提起本案訴訟，係肇因於被告認
    原告與訴外人玉揚建設股份有限公司負責人林泊汎合資興建
    臺北縣新莊市○○路之「新中泰博市」大廈，明知臺北縣新
    莊市○○段第686 地號土地為4 米計畫道路用地，日後須供
    公眾通行而不能作為大廈合併興建之用，竟以誇大不實之廣
    告致被告誤認新中泰博市為一結合人、景、建築一體成型，
    具歐洲風情之社區，其所稱寬4 米、長40米仿香榭大道設計
    之人行步道（即4 米計畫道路用地），係屬社區內之公共設
    施，得永久合法使用，乃以高於當地市價之價格購買，而使
    被告受有每坪4 萬元之差價損害，故對於原告聲請假扣押裁
    定及提起本案訴訟，原告之上開行為，業經臺灣高等法院92
    年度上易字第2315號刑事判決原告與林柏汎共同涉犯詐欺取
    財罪，各處有期徒刑6 月確定，亦有該件刑事判決附卷可按
    。由上可知，原告銷售房地，確有以虛偽不實之廣告致買受
    人產生誤認之詐欺行為，被告基於該等事實，認其得依不完
    全給付、物之瑕疵擔保之法律關係請求原告賠償其損害，並
    對原告聲請假扣押裁定，自屬合法行使權利之行為，足見被
    告並無濫行聲請假扣押裁定又任意聲請撤銷之情事，原告主
    張本件有類推適用民事訴訟法第531 條第1 項之事由，並不
    可採。
六、原告復依據民法第184 條第1 項、同條第2 項之規定請求賠
    償，茲審酌如下：
  １按因故意或過失，不法侵害他人之權利者，負損害賠償責任
    。民法第184 條第1 項前段規定甚明。侵權行為既以行為人
    因故意或過失不法侵害他人權利為構成要件，請求權人自應
    就行為人有故意或過失乙節負舉證責任。若行為人確信其有
    正當理由得依民事訴訟法相關之規定查封債務人財產或提起
    民事請求，其保全及起訴之行為均屬合法權利之行使，無故
    意、過失可言，當與民法第184 條第1 項之要件未合。
  ２原告與訴外人林泊汎共同詐欺之事實，業經臺灣高等法院92
    年度上易字第2315號刑事判決原告與林柏汎共同涉犯詐欺取
    財罪，各處有期徒刑6 月確定，被告基於該等事實，對原告
    聲請假扣押裁定，自屬合法行使權利之行為，難謂有何侵權
    行為之故意、過失。
  ３原告雖又主張被告於本案敗訴確定後，未聲請撤銷假扣押裁
    定，反續行限制原告之財產，已違反保護他人之法律，應推
    定被告有過失云云。然查民事訴訟法第522 條第1 項、第
    530 條第3 項之規定，乃分別就假扣押之要件與撤銷假扣押
    之原因加以規範，並非以保護假扣押之債務人為其立法目的
    ，原告指該二規定屬民法第184 條第2 項所謂保護他人之法
    律，已屬誤解。且被告僅對原告之新莊市○○路30坪房地聲
    請假扣押執行，斟酌被告所請求原告賠償之金額為347 萬元
    （見臺灣臺北地方法院93年度重訴字第836 號民事判決所載
    ），自難謂有不當查封之情事。原告據此主張被告應負侵權
    行為責任，洵無可採。
  ４原告另主張：原告前為新莊獅子會會員，在新莊地區頗具盛
    名，被告於本案假扣押時，四處散佈原告經商不實等言論，
    致新莊地區多數士紳及親友一再詢問，令原告聲譽受損等語
    ，此為被告所否認，原告亦未舉證證明被告有此造謠之行為
    ，原告此部分之主張亦不可採。
七、綜上所述，被告聲請假扣押裁定，核與侵權行為之要件不符
    ，且與民事訴訟法第531 條第1 項規定之情形有間，原告依
    侵權行為之法律關係及民事訴訟法第531 條第1 項之規定，
    請求被告賠償858000元及自起訴狀繕本送達翌日起至清償日
    止之法定遲延利息，為無理由，不應准許。
八、結論：原告之訴為無理由，依民事訴訟法第385 條第1 項前
    段、第78條，判決如主文。
中　　華　　民　　國　　96　　年　　5 　　月　　3 　　日
                  民事第三庭    法　官　陳映如
以上正本係照原本作成
如對本判決上訴，須於判決送達後20日內向本院提出上訴狀
中　　華　　民　　國　　96　　年　　5 　　月　　3 　　日
                                書記官　李錦輝
